臺灣高等法院臺中分院刑事判決　　　99年度交上易字第1435號
上　訴　人
即　被　告　林建成
選任辯護人　陳文慧律師
上列上訴人因業務過失重傷害案件，不服臺灣彰化地方法院99年
度交易字第185號中華民國99年9月30日第一審判決（起訴案號
：臺灣彰化地方法院檢察署99年度偵字第4997號），提起上訴，
本院判決如下：
    主  文
上訴駁回。
林建成緩刑貳年，並向指定之政府機關、政府機構、行政法人、
社區或其他符合公益目的之機構或團體，提供伍拾小時之義務勞
務；緩刑期間付保護管束。
    事實及理由
一、本案經本院審理結果，認第一審判決認事用法及量刑均無不
    當，應予維持，並引第一審判決書記載之事實、證據及理由
    。（如附件）
二、被告上訴意旨略以：上訴人即被告（以下均稱被告）雖係駕
    駛貨車運送貨物為業，然於本件事故發生當時，被告已下班
    ，並未駕駛公司車輛，而是駕駛個人之自小客車，原審未慮
    及此，逕論被告以業務過失重傷害，適用法律顯有違誤；又
    告訴人於車禍事故當時，安全帽並未有任何破損之情形，且
    當時未見告訴人眼睛有任何外傷或不適之現象，告訴人當時
    亦未表明其眼睛有受傷或不適之狀況，然原判決卻認告訴人
    一目視力減損與本案有關，實令被告疑惑等語。辯護人則以
    ：本件事故當時，因告訴人自環河街轉彎以外急駛而來，該
    轉彎有角度限制，致停在環河街與渭南路口之被告無法看到
    告訴人，告訴人因而逕自撞及被告車輛之右前側車身，非被
    告向前擦撞告訴人，再者，本案發生交通事故後載送告訴人
    之救護車於途中與第三車輛發生擦撞，是本案交通事故與告
    訴人最後之病情，尤其是眼睛視力受損之間之因果關係應已
    中斷；且被告雖為曆陽公司之駕駛，然於本案發生之時，被
    告並非上班或駕駛公司車輛，反而是駕駛私人自小客車返家
    途中，縱有過失，亦僅屬普通過失而非業務過失等語資為置
    辯。
三、本院查：
（一）按刑法上所謂業務，係指個人基於其社會地位繼續反覆所
      執行之業務，而汽車駕駛人之駕駛工作，乃隨時可致他人
      身體、生命於危險之行為；然為期便捷交通、流暢運輸、
      發展經濟、提昇人類福祉，故對此類危險性工作，仍應予
      容許，性質上屬於可容許危險之範疇。惟從事此類繼續、
      反覆行為（業務）之人（駕駛人），均應盡其經常注意，
      俾免他人受有危險之特別注意義務。如以駕駛汽車為主要
      業務之人，就其駕駛汽車應有經常注意，俾免他人於危險
      之特別義務，其所負之特別義務，因之，在此地位之駕車
      ，不問其目的為何，均應認其係業務之範圍，亦不因其駕
      駛時為上班或下班時間而有差別（最高法院九十二年度台
      上字第四二五一號判決可資參照）。查被告自民國九十八
      年九月間起，即任職於曆陽企業有限公司（以下稱曆陽公
      司），負責該公司加工物之搬運及儲存，駕駛公司貨車運
      送加工物，有曆陽公司九十九年十二月十四日出具之回函
      即被告之人事資料卡附卷可稽（見本院卷第三六至三八頁
      ），且為被告所是認，是被告確為從事駕駛業務之人。而
      本件車禍是被告工作結束後返家時所發生等情，並據被告
      於坦認無誤，則揆諸前揭判決意旨，被告於下班途中之駕
      車行為，仍不失其業務上行為之性質，不因其於本件事故
      發生時為上班或下班時間而有差別。
（二）查被告於本件事故發生前，駕駛車牌號碼Ｍ四－四二一八
      號自小客車沿彰化縣沿和美鎮○○街（起訴書誤載為渭南
      路）由西往東方向行駛，且於當晚七時十分許途經環河街
      與渭南路交岔路口，欲左轉渭南路，而告訴人曾建忠則騎
      乘車牌號碼ＸＡ二－六七二號重型機車，沿環河街（起訴
      書誤載為渭南路）由東往西方向行駛至該路口，此分經被
      告、告訴人供明在卷，而由被告轉彎所在即環河街與渭南
      路口目視渭南路方向，前方雖有彎道，但於六十公尺以內
      仍可判別環河街由東往西方向之來車動態，且附近夜間均
      有照明乙情，有彰化縣警察局道路交通事故現場圖、道路
      交通事故調查報告表(一)(二)、現場照片六幀及彰化縣警
      察局和美分局函送之現場繪製圖等在卷可稽（分見警卷第
      十至十二、十五至十七頁、本院卷第三四、三五頁），是
      被告於左轉前應可注意環河街由東往西方向有無來車。再
      參酌上揭彰化縣警察局道路交通事故現場圖及現場照片所
      示，被告駕駛之自小客車於事故後，橫停於環河街由東往
      西方向，且車頭以約四十五度朝向渭南路，佐以被告於警
      詢時供稱：「我於九十八年十二月二十八日十九時十分許
      ，沿和美鎮○○街內側車道由西往東行駛，於左轉渭南路
      時，突見前方對向一部ＸＡ二－六七二重機疾駛而來，直
      接碰撞我自小客右前葉子板。」、「（問：發現危險時距
      離對方多遠）僅約二至三公尺左右，當時我立即煞車，但
      仍來不及。」、「（肇事）當時車速僅為五至十公里。」
      等語（見警卷第三頁反面），堪認被告於事故發生時，疏
      未注意車前狀況，且未禮讓直行車先行，因而肇事甚明。
      辯護人指稱本件係因事故現場轉彎有角度限制，致停在環
      河街與渭南路口之被告無法看到告訴人，告訴人因而逕自
      撞及被告車輛之右前側車身，非被告向前擦撞告訴人云云
      ，自與事實不符。
（三）有關被告指稱告訴人於車禍事故當時，安全帽並未有任何
      破損之情形，且當時未見告訴人眼睛有任何外傷或不適之
      現象，告訴人當時亦未表明其眼睛有受傷或不適之狀況，
      然原判決卻認告訴人一目視力減損與本案有關云云，及辯
      護人質疑本案發生後載送告訴人之救護車於途中曾與第三
      車輛發生擦撞，告訴人最後之病情，尤其是眼睛視力受損
      之間之因果關係應已中斷云云，然原審判決就上開部分均
      已調查詳盡，敘明告訴人左眼受傷確係本件車禍所致，且
      因術後視力為眼前手指數二十公分（萬國視力表零點零一
      以下），左眼視神經及視網膜變治癒機會不大，已符合刑
      法第十條第四項第六款所規定之重傷程度，另本件事故發
      生後，載送告訴人之救護車固曾與第三人發生擦撞意外，
      然並未對告訴人造成第二次傷害等語，核其事實之認定、
      理由之採擇，並無違背相關證據法則、經驗法則、論理法
      則，被告及辯護人未指出原審有何違誤之處，僅空言指陳
      ，重複爭執，自非可採。
四、原審因而適用刑事訴訟法第二百九十九條第一項前段，刑法
    第二百八十四條第二項後段、第六十二條前段、第四十一條
    第一項前段，刑法施行法第一條之一第一項、第二項前段等
    規定，並審酌被告行車未遵守交通規則而過失致人受傷之行
    為，雖屬不當，然告訴人亦因未注意前車狀況及超速行駛，
    同為肇事原因，事後被告已坦承犯行暨審酌告訴人所受傷害
    之程度非輕、迄今尚未就民事部分與告訴人達成和解之犯罪
    後態度等一切情狀，量處有期徒刑五月，並諭知易科罰金之
    折算標準，其認事用法核無違誤，量刑亦屬允當。被告猶執
    陳詞提起本件上訴，為無理由，應予駁回。
五、末查被告前於八十五年間，固曾因重利案件，經臺灣臺中地
    方法院判處有期徒刑八月，嗣上訴本院後撤回而確定，惟該
    案已於八十六年五月十五日執行完畢，且被告自該案執行完
    畢後五年以內未曾因故意犯罪受有期徒刑以上刑之宣告，有
    臺灣高等法院被告全國前案紀錄表附卷可參，本院審酌本件
    車禍事故被告與告訴人同為肇事原因，且被告於本院審理期
    間已與告訴人達成和解，由保險公司給付保險金新臺幣二百
    萬元，有和解書一份在卷可佐（見本院卷第六一頁），經此
    教訓，當知所警惕，應無再犯之虞，本院認對被告所宣告之
    刑，以暫不執行為適當，爰併宣告緩刑二年，且為促使被告
    記取車禍教訓，爾後能切遵法令，本院斟酌情形，命被告應
    向指定之政府機關、政府機構、行政法人、社區或其他符合
    公益目的之機構或團體，提供五十小時之義務勞務，緩刑期
    間並付保護管束。
據上論斷，應依刑事訴訟法第三百七十三條、第三百六十八條，
刑法第七十四條第一項第二款、第二項第五款、第九十三條第一
項第二款，判決如主文。
本案經檢察官徐松奎到庭執行職務。
中    華    民    國   100    年    5     月    11    日
            刑事第七庭    審判長法  官  林  榮  龍
                                法  官  黃  仁  松
                                法  官  王  義  閔
上列正本證明與原本無異。
不得上訴。
                                書記官  王  麗  珍
中    華    民    國   100    年    5     月    11    日